【裁判字號】    96,交聲,1980
【裁判日期】    971030
【裁判案由】    交管條例聲異
【裁判全文】
臺灣板橋地方法院交通事件裁定        96年度交聲字第1980號
原處分機關  交通部公路總局臺北區監理所板橋監理站
異  議  人
即受處分人  丙○○
上列異議人即受處分人因違反道路交通管理處罰條例案件，不服
原處分機關於中華民國96年12月6 日所為之裁決處分（裁決書案
號：板監裁字第裁41-C00000000號），聲明異議，本院裁定如下
：
    主  文
原處分撤銷。
丙○○不罰。
    理  由
一、原處分意旨略以：異議人即受處分人丙○○所有之車牌號碼
    SJ2-009 號輕型機車（引擎號碼：5FH-726898號），於民國
    95年8 月1 日凌晨0 時45分許，由甲○○騎乘，行經臺北縣
    板橋市○○路290 巷11號前時，因未懸掛號牌，經臺北縣政
    府警察局板橋分局（下稱原舉發機關）警員當場攔停，並以
    異議人為該機車之所有人，違反道路交通管理處罰條例第12
    條第1 項第7 款「已領有號牌而未懸掛」之規定為由，逕行
    掣單舉發，嗣並移送原處分機關就異議人上開違規事由，裁
    處罰鍰新臺幣（下同）10,800元，並依同條第2 項之規定吊
    銷牌照云云。
二、本件聲明異議意旨則以：異議人所有之前揭輕型機車，從未
    曾違規不懸掛號牌，該車於本件舉發違規時間亦未借予他人
    使用，異議人更不認識當時之機車騎士甲○○，本件原舉發
    機關警員於違規通知單上所填載之引擎號碼，原為「5FH-72
    6809號」，並非異議人前揭機車之引擎號碼，經異議人申訴
    後，警員竟更正為異議人機車之引擎號碼「5FH-726898號」
    ，實屬不可思議；本件違規未懸掛號牌之機車，並非異議人
    之機車，應係警員誤認引擎號碼所致，異議人自不應受罰；
    爰依法聲明異議，請求撤銷原處分等語。
三、經查，本件原處分機關認異議人所有之前揭輕型機車有「已
    領有號牌未懸掛」之違規事由而予以裁罰，無非係以原舉發
    機關警員所掣發之北縣警交字第C00000000 號舉發違反道路
    交通管理事件通知單1 紙，為其論據。惟查，觀諸上開違規
    通知單1 紙，其上所記載違規機車之引擎號碼，確有自原記
    載之「5FH-726809號」塗改更正為「5FH-726898號」之情；
    經本院依職權傳喚證人即當場攔停駕駛人並掣發上開違規通
    知單之原舉發機關警員乙○○到庭作證，證人乙○○結證略
    稱：本件係伊當場舉發，當時之駕駛人並非異議人，因違規
    機車並未懸掛號牌，且駕駛人僅出示其個人之身分證件，並
    未出示行車執照，故伊必須依據該機車之引擎號碼來確認車
    籍，當時伊係持手電筒照機車引擎號碼，邊看邊唸給無線電
    基地台，由基地台人員查詢該機車之車籍資料回報，伊再據
    以填寫於違規通知單上，當時查詢所得之車籍即為異議人之
    機車車籍資料，惟伊當時誤將引擎號碼填載為「5FH-726809
    號」，後來監理所發現資料不符，將違規通知單退回，伊才
    將誤載的部分更正為異議人機車之正確引擎號碼等語（見本
    院96年12月28日訊問筆錄第2 至第3 頁）；依證人乙○○上
    開證述情節，其當時係以手電筒查看違規機車之引擎號碼，
    並以口述方式向無線電基地台查詢車籍資料，始知悉該違規
    機車為異議人所有，惟衡諸當正值深夜，光線欠佳，且一般
    機車之引擎號碼打印處，多有塵土、油漬等髒污附著，不易
    辨識，證人乙○○當時復僅以手電筒查看該違規機車之引擎
    號碼，則其是否確能清楚辨識該機車之引擎號碼無誤，已非
    無疑問；尤其，證人乙○○第一時間於上開違規通知單上所
    填載之違規機車引擎號碼，為「5FH-726809號」，然其以口
    述方式向無線電基地台查詢之機車引擎號碼，則為「5FH-72
    6898號」（因此而查得異議人之車籍資料），兩者並不相符
    ，其中究以手書或口述何者為正確，實無從判斷，自不能僅
    憑證人乙○○自陳「誤載機車引擎號碼」，即逕認本件違規
    機車確為異議人所有之前揭機車，而排除該違規機車實係其
    他引擎號碼相似之同型機車之可能性；從而，異議人辯稱本
    件違規機車非其所有等語，尚非無據，自不得遽課以違反道
    路交通管理處罰條例第12條第1 項第7 款之處罰。原處分機
    關未及詳查，徒憑原舉發機關之舉發，即對異議人為首揭之
    處分，難認適法；此外，本院復查無其他積極證據足認異議
    人有何原處分機關所認定之違規行為，爰撤銷原處分，依法
    為異議人不罰之諭知，以昭慎重。
據上論斷，應依道路交通案件處理辦法第20條規定，裁定如主文
。
中    華    民    國    97    年    10    月    30    日
                  交通法庭    法  官  劉景宜
以上正本證明與原本無異。
如不服本裁定，得自收受送達之日起5 日內向本院提出抗告狀。
                              書記官  謝秀青
中    華    民    國    97    年    11    月    3     日


司法院資訊處製作；財團法人民間司法改革基金會備份。
